臺灣板橋地方法院民事判決　　　　九十一年度訴字第二二一三號
　　原　　　告　板信商業銀行股份有限公司
　　法定代理人　丙○○
　　訴訟代理人　乙○○
　　被　　　告　甲○○
右當事人間請求給付借款事件，本院判決如左：
    主    文
被告應給付原告如附表貳所示之本金、利息及違約金。
原告其餘之訴駁回。
訴訟費用由被告負擔百分之玖拾捌，餘由原告負擔
本判決第壹項於原告以新台幣參拾捌萬零捌佰陸拾捌元供擔保後，得假執行。
原告其餘假執行之聲請駁回。
    事    實
甲、原告方面：
    壹、聲明：求為判決〔一〕被告應給付原告如附表壹所示之本金、利息及違約金
              。〔二〕陳明以供擔保為條件，聲請准予宣告執行。〔參見本院卷第
              二二頁、第二四頁、第二八頁〕。
    貳、陳述：
          一、案外人昌鑑工程有限公司於民國〔下同〕八十八年二月六日邀同被告
              甲○○為連帶保證人向原告借款新台幣〔下同〕參佰萬元整，約定借
              款期限為一年，利息約定「按原告牌告基本放款利率百分之八點一加
              年息百分之０點四計算；嗣後隨原告基本放款利率調整而調整。並同
              意每壹拾貳個月依原告放款利率加減碼標準，核算調整壹次，並自調
              整後之第一個繳款日起，按調整後之年利率計算。」，本金到期一次
              清償，期間若有逾期償還本金、利息或本息之情形時，須按借款餘額
              自應償還日起，其逾期在六個月以內部份照約定利率一成，超過六個
              月部份照約定利率二成加計違約金，並立有借據壹紙為據。
          二、又案外人昌鑑工程有限公司於八十八年二月六日邀同被告甲○○為連
              帶保證人向原告借款壹佰萬元整，約定自第一期起即依七年年金法按
              月平均攤還本息，利率約定「按原告牌告基本放款利率百分之八點一
              加年息百分之０點八計算；嗣後隨原告基本放款利率調整而調整。並
              同意每壹拾貳個月依原告放款利率加減碼標準，核算調整壹次，並自
              調整後之第一個繳款日起，按調整後之年利率計算。」，至於違約金
              之計算方式同前述一違約金部份所示，並立有本票壹紙為憑。
          三、嗣原告聲請執行案外人昌鑑工程有限公司之財產，依然不足附表壹所
              示金額，被告甲○○為昌鑑工程有限公司之連帶保證人，依法自應負
              連帶清償責任，惟被告至今仍分文未償，現尚積欠原告如附表壹所示
              之本金、利息及違約金。
          四、依授信約定書第十二條之約定，若因此債務涉訟時，雙方合意以本院
              為管轄法院。
          五、對被告答辯所為之陳述：
              〔一〕如本院卷第九頁的本票〔即原證二〕，被告雖否認該本票連帶
                    保證人的簽名真正，但本案的訴訟標的是本院卷第八頁的借據
                    〔即原證一〕所表彰的債權。本院卷第八頁上的借據，被告並
                    不否認連帶保證人簽名的真正。是以，被告應依本院第八頁上
                    的借據負連帶保證人的連帶保證責任。
              〔二〕原告依法抵充，並無不公平情事。
                    〔以上參見本院卷第二七頁、第二八頁〕。
    參、證據：提出─
          一、八十八年二月六日立具之借據影本壹件〔附本院卷第八頁〕。
          二、八十八年二月六日立具之本票影本壹件〔附本院卷第九頁〕。
          三、授信約定書影本貳件〔附本院卷第十頁至第十三頁〕。
          四、本院民事執行處九十年四月二日板院民執正字第一０八二六號函暨分
              配表影本各壹件〔附本院卷第一四頁、第一五頁〕。
          五、被告甲○○之戶籍謄本壹件〔附本院卷第一六頁〕。
乙、被告方面：
    壹、聲明：求為判決駁回原告之訴。
    貳、陳述：
          一、被告承認曾『簽認』右開『借款本金參佰萬元』之連帶保證人。但另
              紙本票面額壹佰萬元上之連帶保證人『甲○○』之簽名及印章，均非
              被告所簽、所蓋；被告亦有簽認授信約定書〔參見本院卷第二三頁〕
              。
          二、被告否認須負本票壹佰萬元之保證責任。原告將執行所得〔先〕抵充
              本票債權，對被告不公平〔參見本院卷第二八頁、第二九頁〕。
    理    由
甲、得心證之理由：
    壹、原告主張案外人昌鑑工程有限公司於八十八年二月六日邀同被告甲○○為連
        帶保證人向原告借款參佰萬元整，約定借款期限為一年，利息約定「按原告
        牌告基本放款利率百分之八點一加年息百分之０點四計算；嗣後隨原告基本
        放款利率調整而調整。並同意每壹拾貳個月依原告放款利率加減碼標準，核
        算調整壹次，並自調整後之第一個繳款日起，按調整後之年利率計算。」，
        本金到期一次清償，期間若有逾期償還本金、利息或本息之情形時，須按借
        款餘額自應償還日起，其逾期在六個月以內部份照約定利率一成，超過六個
        月部份照約定利率二成加計違約金之事實，與被告甲○○陳述「被告承認曾
        『簽認』右開『借款本金參佰萬元』之連帶保證人。」等情，互核相符，復
        據原告提出「八十八年二月六日立具之借據影本壹件」為據〔附本院卷第八
        頁〕，堪認原告主張之此部份事實為真正。
    貳、原告另主張案外人昌鑑工程有限公司於八十八年二月六日，向原告借款壹佰
        萬元整，約定自第一期起即依七年年金法按月平均攤還本息，利率約定「按
        原告牌告基本放款利率百分之八點一加年息百分之０點八計算；嗣後隨原告
        基本放款利率調整而調整。並同意每壹拾貳個月依原告放款利率加減碼標準
        ，核算調整壹次，並自調整後之第一個繳款日起，按調整後之年利率計算。
        」，期限為七年，至於違約金之計算方式同前述一違約金部份所示之事實，
        亦據原告提出「八十八年二月六日立具之本票影本壹件」為據〔附本院卷第
        九頁〕，亦堪認為真正；惟原告主張被告甲○○任此部份連帶保證人壹節，
        為被告甲○○執「本票面額壹佰萬元上之連帶保證人『甲○○』之簽名及印
        章，均非被告所簽、所蓋。」、「被告否認須負本票壹佰萬元之保證責任。
        」等相爭執，原告就其主張被告為此部份連帶保證人之事實，復未舉證以實
        其說，即難遽信。
    參、關於原告主張其聲請執行案外人昌鑑工程有限公司之財產，依然不足附表壹
        所示之本金、利息、違約金，乃訴請被告給付；被告則以「原告將執行所得
        〔先〕抵充本票債權，對被告不公平」置辯，兩造即有爭執。查：
        一、按「清償人不為前條之指定者，依左列之規定，定其應抵充之債務：一
            、債務已屆清償期者，儘先抵充。二、債務均已屆清償期或均未屆清償
            期者，以債務之擔保最少者，儘先抵充；擔保相等者，以債務人因清償
            而獲益最多者，儘先抵充；獲益相等者，以先到期之債務，儘先抵充。
            三、獲益及清償期均相等者，各按比例，抵充其一部。」，民法第三百
            二十二條定有明文。
        二、昌鑑工程有限公司立據之授信約定書約明其於「任何一宗債務不依約清
            償或攤還本金時。」，原告得將之『視為全部到期』〔參見本院卷第十
            頁〕。再查，原告提出「本院民事執行處九十年四月二日板院民執正字
            第一０八二六號函暨分配表影本各壹件」〔附本院卷第一四頁、第一五
            頁〕，其上記載右開二筆借款之『違約金』之起算日期為『八十八年六
            月七日』〔參見本院卷第十四頁反面〕，據此推見右開二筆借款，原告
            係將之視為於「八十八年六月六日」全部到期，則該二筆借款之到期日
            均同；惟本金參佰萬元之借款，其連帶保證人有「甲○○、魏金龍、陳
            駱昌」參人，此有原告提出之右開借據影本足佐〔參見本院卷第八頁〕
            。本金壹佰萬元之借款，其連帶保證人僅有「魏金龍、陳駱昌」貳人，
            此有原告提出之右開本票影本足佐〔參見本院卷第九頁〕，本金壹佰萬
            元之借款，擔保較少；再查，本金參佰萬元、壹佰萬元之借款，約定以
            原告之基本放款利率依序加年息「百分之零點四」、「百分之零點八」
            機動計算〔參見本院卷第八頁、第九頁〕，借款本金壹佰萬元約定之利
            較高，債務人昌鑑工程有限公司部份清償時，先抵充借款本金壹佰萬元
            部份，較有利於債務人昌鑑工程有限公司；考昌鑑工程有限公司未指明
            先抵充何部份，右開二筆借款，復以「借款本金壹佰萬元」之擔保較少
            、清償後主債務人昌鑑工程有限公司獲益較多，按諸前述，原告將之先
            抵充「借款本金壹佰萬元」部份之本息，並無不合。被告辯稱對其不公
            云云，非可遽信。
        三、查原告因聲請強制執行昌鑑工程有限公司之財產，獲償「參佰伍拾肆萬
            伍仟柒佰肆拾捌元」〔不含執行費及土地增值稅〕，分配表上原記載本
            金「肆佰萬元」，自「八十八年五月六日至九十年二月二十六日」之利
            息合計「陸拾壹萬參仟柒佰零伍元」〔即460467+153238= 613705.〕，
            自「八十八年六月七日至九十年二月二十六日」之違約金合計「玖萬玖
            仟伍佰貳拾捌元」〔即74869+24659= 99528.〕，茲依右開二筆借款本
            金，按比率析分如后：
            〔一〕借款本金參佰萬元部份：
                  利息：肆拾陸萬零貳佰柒拾玖元〔以下四捨五入〕，即：
                          613705 X 3 / 4 = 460278.75〔元〕
                  違約金：柒萬肆仟陸佰肆拾陸元。
                          99528 X 3 / 4 = 74646〔元〕
            〔二〕借款本金壹佰萬元部份：
                  利息：壹拾伍萬參仟肆佰貳拾陸元〔以下四捨五入〕，即：
                          613705 X 1 / 4 = 153426.25〔元〕
                  違約金：貳萬肆仟捌佰捌拾貳元。
                          99528 X 1 / 4 = 24882〔元〕
        四、借款本金壹佰萬元暨其利息、違約金擔保較少，應先行抵充。將原告獲
            償之「參佰伍拾肆萬伍仟柒佰肆拾捌元」〔不含執行費及土地增值稅〕
            ，抵充後餘額為「貳佰參拾陸萬柒仟肆佰肆拾元」，即：
            0000000-000000-0000000-24882=0000000.〔元〕
        五、將抵充後餘額「貳佰參拾陸萬柒仟肆佰肆拾元」，執與借款本金參佰萬
            元暨此部份之右開利息「肆拾陸萬零貳佰柒拾玖元」相抵充後，此部份
            未償之本金為「壹佰零玖萬貳仟捌佰參拾玖元。」，未償之違約金為「
            柒萬肆仟陸佰肆拾陸元」。
            0000000-000000-0000000 = -0000000〔元，未償之本金〕
        六、茲原告僅聲明判令被告給付本金「壹佰零陸萬柒仟玖佰伍拾柒元」，暨
            上開部份如附表貳編號一所示之利息、違約金，核無不合；至原分配表
            中未受償之違約金僅餘「柒萬肆仟陸佰肆拾陸元」，原告關於附表壹編
            號二所示之請求，於此範圍內，為有理由，逾此範圍之請求為無理由。
    肆、從而，原告依連帶保證之法律關係訴請被告給付附表貳所示之本金、利息及
        違約金，為有理由，應予准許。逾此範圍之請求，為無理由，應予駁回。
乙、假執行之宣告：
    原告陳明願供擔保，請求宣告假執行，就其勝訴部份，核無不合，茲酌定相當之
    擔保金額，予以准許；至原告敗訴部份，其假執行之聲請，失所依據，併予駁回
    。
丙、結論：本件原告之訴壹部為有理由，壹部為無理由，依民事訴訟法第七十九條但
    書、第三百九十條第二項，判決如主文。
中　　　華　　　民　　　國　　九十一　　年　　 十一　　 月　　二十七　　日
                                  臺灣板橋地方法院民事第二庭
~B法　　　官　陳福來
右為正本係照原本作成。
如對本判決上訴，須於判決送達後廿日內向本院提出上訴狀。
中　　　華　　　民　　　國　　九十一　　年　　 十一　　 月　　二十七　　日
~B法院書記官　李威賜
~F0
~T40
附表壹：
┌─┬────┬────┬───┬─────────┬─────────┐
│編│尚未清償│年 利 率│被告應│被告應給付之違約金│                  │
│號│本金〔即│〔約定利│給付之├────┬────│                  │
│  │計算利息│率〕    │利息及│逾期六個│逾期六個│備              註│
│  │、違約金│        │其計算│月以上按│月以上按│                  │
│  │所據之本│        │期間  │約定利率│約定利率│                  │
│  │金〕    │        │      │加百分之│加百分之│                  │
│  │新台幣元│        │      │十。    │二十。  │                  │
├─┼────┼────┼───┼────┼────┼─────────┤
│一│0000000.│按原告牌│九十年│        │自九十年│                  │
│  │        │告基本放│年二月│〔空白〕│二月二十│                  │
│  │        │款利率百│二十七│        │七日起至│                  │
│  │        │分之八點│日起至│        │清償日止│                  │
│  │        │一，加年│清償日│        │。      │                  │
│  │        │息百分之│止。  │        │        │                  │
│  │        │０點四計│      │        │        │                  │
│  │        │算；嗣後│      │        │        │                  │
│  │        │隨原告基│      │        │        │                  │
│  │        │本放款利│      │        │        │                  │
│  │        │率調整而│      │        │        │                  │
│  │        │調整。並│      │        │        │                  │
│  │        │同意每壹│      │        │        │                  │
│  │        │拾貳個月│      │        │        │                  │
│  │        │依原告放│      │        │        │                  │
│  │        │款利率加│      │        │        │                  │
│  │        │減碼標準│      │        │        │                  │
│  │        │，核算調│      │        │        │                  │
│  │        │整壹次，│      │        │        │                  │
│  │        │並自調整│      │        │        │                  │
│  │        │後之第一│      │        │        │                  │
│  │        │個繳款日│      │        │        │                  │
│  │        │起，按調│      │        │        │                  │
│  │        │整後之年│      │        │        │                  │
│  │        │利率計算│      │        │        │                  │
│  │        │。      │      │        │        │                  │
├─┼────┼────┴───┴────┴────┼─────────┤
│二│99528.  │〔原分配表中未受償之違約金〕        │                  │
├─┼────┼──────────────────┴─────────┤
│合│0000000.│                                                        │
│計│        │                                                        │
└─┴────┴────────────────────────────┘
附表貳：
┌─┬────┬────┬───┬─────────┬─────────┐
│編│尚未清償│年 利 率│被告應│被告應給付之違約金│                  │
│號│本金〔即│〔約定利│給付之├────┬────│                  │
│  │計算利息│率〕    │利息及│逾期六個│逾期六個│備              註│
│  │、違約金│        │其計算│月以上按│月以上按│                  │
│  │所據之本│        │期間  │約定利率│約定利率│                  │
│  │金〕    │        │      │加百分之│加百分之│                  │
│  │新台幣元│        │      │十。    │二十。  │                  │
├─┼────┼────┼───┼────┼────┼─────────┤
│一│0000000.│按原告牌│九十年│        │自九十年│                  │
│  │        │告基本放│年二月│〔空白〕│二月二十│                  │
│  │        │款利率百│二十七│        │七日起至│                  │
│  │        │分之八點│日起至│        │清償日止│                  │
│  │        │一，加年│清償日│        │。      │                  │
│  │        │息百分之│止。  │        │        │                  │
│  │        │０點四計│      │        │        │                  │
│  │        │算；嗣後│      │        │        │                  │
│  │        │隨原告基│      │        │        │                  │
│  │        │本放款利│      │        │        │                  │
│  │        │率調整而│      │        │        │                  │
│  │        │調整。並│      │        │        │                  │
│  │        │同意每壹│      │        │        │                  │
│  │        │拾貳個月│      │        │        │                  │
│  │        │依原告放│      │        │        │                  │
│  │        │款利率加│      │        │        │                  │
│  │        │減碼標準│      │        │        │                  │
│  │        │，核算調│      │        │        │                  │
│  │        │整壹次，│      │        │        │                  │
│  │        │並自調整│      │        │        │                  │
│  │        │後之第一│      │        │        │                  │
│  │        │個繳款日│      │        │        │                  │
│  │        │起，按調│      │        │        │                  │
│  │        │整後之年│      │        │        │                  │
│  │        │利率計算│      │        │        │                  │
│  │        │。      │      │        │        │                  │
├─┼────┼────┴───┴────┴────┴─────────┤
│二│74646.  │〔原分配表中未受償之違約金〕                            │
├─┼────┼────────────────────────────┤
│合│0000000.│                                                        │
│計│        │                                                        │
└─┴────┴────────────────────────────┘
